【裁判字號】    95,訴,398
【裁判日期】    950414
【裁判案由】    侵權行為損害賠償
【裁判全文】
臺灣板橋地方法院民事判決               95年度訴字第398號
原      告  甲○○
                        十號十.
訴訟代理人  郭蕙蘭律師
複代理人    丙○○
被      告  乙○○
上列當事人間請求侵權行為損害賠償事件，經本院於民國95年4
月13日言詞辯論終結，判決如下：
    主  文
被告應給付原告新台幣伍拾捌萬壹仟捌佰捌拾壹元，及自民國九
十二年十一月四日起至本判決確定之日止，按月給付原告新台幣
參萬玖仟元。
原告其餘之訴駁回。
訴訟費用由被告負擔。
本判決第一項於原告以新台幣壹拾貳萬元供擔保後，得假執行。
原告其餘假執行之聲請駁回。
    事實及理由。
一、按訴狀送達後，原告不得將原訴變更或追加他訴，但擴張或
    減縮應受判決事項之聲明者，不在此限，民事訴訟法第255
    條第1 項第3 款定有明文。查原告提起本件訴訟，據其於94
    年3 月3 日所提出之訴狀所載，係請求：(一)被告應給付新台
    幣（下同）70萬元，及自起訴狀繕本送達翌日起至清償日止
    按年息5%計算之利息，(二)被告應自92年11月3 日起至本判決
    確定之日止按月給付3 萬9 千，嗣於本院95年4 月13日審理
    時減縮聲明，請求：(一)被告應給付70萬元，(二)被告應自92年
    11月3 日起至本判決確定之日止，按月給付3 萬9 千元，核
    與前揭規定相符，應予准許，合先敘明。
二、原告起訴主張：
  (一)緣原告於92年5 月12日向匯豐汽車股份有限公司，以70萬元
    購買車牌號7E-496號營業小客車一部作為計程車之用。嗣於
    92年11月3 日被告乙○○向原告諉稱願以每日新台幣1, 500
    元之代價承租原屬原告所有之系爭營業小客車，致使原告陷
    於錯誤，除交付系爭車輛予被告乙○○外，尚交付原告之國
    民身分證、行車執照、執業小客車登記證、駕駛執照等物。
    被告乙○○即於92年11月4 日向不知情之汽車銷售業者丁○
    ○詢價，雙方以40萬5,000 千元之車價成交，外加傭金1 萬
    元予被告乙○○，於是被告乙○○夥同不詳姓名之成年男子
    ，基於行使偽造私文書之犯意聯絡，推由其中1 人，在臺北
    縣新店市○○路○ 段35號之4 ，於一式兩份之汽車買賣合約
    書中，接續偽造甲○○之簽名各1 枚及盜用印章各1 次，表
    示同意以40萬5 千出售上開計程車與丁○○，偽造完成後，
    當場交與丁○○而行使之，丁○○則交付20萬5 千元與上開
    不詳姓名年籍成年男子，並留置該車。被告乙○○又基於使
    公務員登載不實之故意，明知原告並無繳銷車牌之意思，竟
    於同日至臺北市監理處附近，委請不知情之代辦人員林麗秋
    ，持原告上開購車時之汽車新領牌照登記書、印章及身分證
    等資料，由林麗秋於汽機車各項異動登記書上盜用印章1 次
    ，以原告名義填寫該異動登記書而偽造文書，復由林麗秋持
    向臺北市監理處承辦人員辦理車牌繳銷而行使之，並使承辦
    監理人員將上開不實異動資料，登入公務電腦存置備查，登
    載於其職務上所掌之公文書。乙○○基於同前行使偽造私文
    書之概括犯意，於92年11月4 日左右，於不詳地點，於讓渡
    書中偽造原告之簽名1 枚及盜用印章1 次（除蓋用大文山車
    行印章外，其餘包含顏沈淑惠字樣等留白部分空白），及大
    文山車行之「合作社變更登記證」中，盜用原告之印章1 次
    ，表示原告與大文山車行同意出售該車，並表明原告願就車
    輛來歷及瑕疵負責之意思表示，偽造該讓渡書及合作社變更
    登記證。92年11月4 日晚間7 、8 時左右，乙○○攜前揭讓
    渡書、繳銷書、合作社變更登記證、原告身分證影本各1 件
    ，至臺北縣新店市○○路○ 段35號之4 附近交與丁○○，而
    行使上開偽造讓渡書、繳銷書、合作社變更登記證，丁○○
    則將車價尾款20萬付與乙○○。嗣原告因無法聯絡乙○○，
    向監理機關查知上開車輛於92年11月4 日遭人辦理車牌繳銷
    。
  (二)被告乙○○明知系爭營業小客車為原告所有，竟對原告施以
    詐術騙取原告交付系爭營業小客車及個人證件等資料，再偽
    造原告之簽名將系爭營業小客車出賣予第三人，是被告乙○
    ○出賣屬於原告所有之系爭營業小客車已構成無權處分他人
    之物，侵害原告對系爭營業小客車之所有權，致原告喪失賴
    以維生之工具而無法營業，被告乙○○自應對原告負侵權行
    為損害賠償責任。茲將原告所受損害及所失利益臚列如下：
  系爭營業小客車之價金及整修之費用70萬元：原告於92年7
    月間購買系爭營業小客車之價金包括重新烤漆、更換零件費
    用約為70萬元。
  所失利益即無法營業之損失：依台北市稅捐稽徵處查定結果
    核定，台北縣計程車2,000C.C. 以上每日營業收入為1,514
    元，每月以營業日26日計，每月計受有3 萬9,364 元【計算
    式：1514*26=39364 】，原告自得請求被告乙○○自93年11
    月4日起清償日止每月給付3萬9,000元之所失利益。
  (三)為此，依據侵權行為之法律關係，請求：被告乙○○給付
    原告70萬元，被告應自92年11月3 日起至清償日止按月給
    付原告3 萬9,000 元。
三、被告則抗辯：被告並無詐騙與盜賣原告系爭營業小客車之行
    為，被告係經過原告之授權始出售系爭營業小客車，原告之
    請求顯無理由，為此，請求駁回原告之訴及假執行之聲請云
    云。
四、經查原告主張被告乙○○有詐騙原告及盜賣系爭營業小客車
    之事實，核與證人丁○○於本院93年度訴字第2160號刑事案
    件審理中證述：被告乙○○偕同不詳姓名年籍成年男子與伊
    簽約時，尚稱該名男子為車主等語相符（詳參刑事卷94年11
    月2 日審判筆錄），且被告復因上開詐欺與盜賣系爭營業小
    客車之犯行，經本院刑事庭於95年1 月6日 以93年度訴字第
    2160號刑事判決判處被告有期徒刑10月，亦有上開刑事判決
    1 件在卷足憑，自堪信原告之主張為真實。被告雖抗辯：原
    告有授權被告居間介紹出售系爭營業小客車云云。惟查(一)系
    爭車號7E─496 營業小客車有正鑰匙及副鑰匙各1 付，原告
    交付該車時，僅提出1 付正鑰匙與被告（詳參本院93年度訴
    字第2160號刑事卷94年12月20日審判筆錄），復為被告於本
    院審理時所不爭，倘原告委請被告居間介紹出售該車，理應
    將2 付鑰匙交與被告處理，豈會自留1 付？(二)被告自認其於
    92年11月4 以40萬5 千元之價格將系爭營業小客車出售予丁
    ○○後，丁○○當場交付20萬5 千元予與被告同行之不詳姓
    名年籍成年男子，並於當日晚間7 、8 時許備妥讓渡書、繳
    銷書、合作社變更登記證等資料後，丁○○交付尾款20萬元
    予被告之事實，茍被告係經原告之授權始出售系爭營業小客
    車，衡情斷無向丁○○謊稱該不詳姓名年籍成年男子係車主
    之理，況系爭營業小自客之尾款20萬元金額不低，被告亦無
    交付予原告卻未要求原告簽收之理。因此，被告所辯告原告
    已授權處理售車事宜云云，顯然不合常理，不足採信。
五、按因故意或過失，不法侵害他人之權利者，負損害賠償責任
    ；又損害賠償，除法律另有規定或契約另有訂定外，應以填
    補債權人所受損害及所失利益為限，民法第184 條第1 項前
    段、第216 條第1 項分別定有明文。茲將原告得請求賠償之
    金額分述如下：
  (一)原告喪失系爭營業小客車之損害70萬元部分：查系爭營業小
    客車係原告於92年5 月12日以65萬4,000 元向匯豐汽車股份
    有限公司所購買，並約定於92年5 月27日交車，有訂車契約
    書1 件附於台灣板橋地方法院93年度他字第7415號偵查卷足
    憑。則自92年5 月27日交車時起起至同年11月4 日遭被告乙
    ○○盜賣之用止，已使用161 日，參酌行政院86年12月30日
    修正之固定資產耐用年數表，第2 二類交通及運輸設備，第
    3 項陸運設備，號碼2035之規定，運輸業用客車耐用年數為
    4 年，經依直線折舊法扣除折舊後，系爭營業小客車於92年
    11月4 日時尚有殘值58萬1,881 元【計算式：654000*(1-0.
    2 5*161/365)=581881 ，元以下四捨五入】。因此，原告請
    求被告賠償喪失系爭營業小自車所有權58萬1,881 元，為有
    理由，逾此之請求，即屬無據，應予駁回。
  所失利益按月給付3 萬9,000 元部分：按依通常情形，或依
    已定計劃、設備或其他特別情事，可得預期之利益，視為所
    失利益，民法第216 條第2 項定有明文。查原告購買將系
    爭小客車係作為營業使用，並加入有限責任台北市大文山計
    程車運輸合作社，有汽車新領牌照登記書1 件附於偵查卷足
    憑（詳台灣板橋地方法院檢察署93年度偵字第4866號偵查卷
    第6 頁），則系爭車輛依預定計劃係供車主作為計程車營業
    之用，而台北市計程車每日營業收入依台北市稅捐稽徵處查
    定，每日營業收入為1,514 元，每月以營業26日，原告因被
    告盜賣系爭營業小客車，每月計受有營業收入為3 萬9,35 0
    元之營業損失；被告乙○○於台灣板橋地方法院檢察署93
    年度偵字第4866號偵查案件偵查中陳稱：之前有（向原告租
    系爭營業小客車），但我租1 天後有還原告等語（詳偵卷第
    24 頁）， 顯見原告縱未將系爭營業小客車作為自己營業之
    用，依通常情形亦可將之出租，又原告於偵查中陳稱：當時
    約定（車租）1 天1,500 元（詳偵卷第119）頁 ，被告乙○
    ○於偵查中對此亦不爭執，則原告每月將系爭營業小客車出
    租26日亦可獲得3 萬9,000 元之租金，被告盜賣系爭營業小
    客車，原告依通常情形每月亦受有相當於3 萬9,000 元之所
    失利益。因此，原告無論將系爭營業小客車作為計程車營業
    之用或出租予他人，原告每月至少均受有3 萬9,000 元之所
    失利益害，則原告請求被告自92年11月4 日起（註：92年11
    月3 日被告尚未盜賣系爭營業小客車，自不得以該日作為侵
    權行為損害賠償責任之起算始點）至賠償系爭營業小客車之
    損害前按月給付3 萬9,000 元，為有理由，應予准許。
六、從而，原告依據侵權行為之法律關係，請求被告給付58萬1,
    881 元，及自94年11月4 日起至本判決確定之日止按月給付
    3 萬9,000 元，為有理由，應予准許，逾此之請求，即屬無
    據，應予駁回。又原告陳明願供擔保請准宣告假執行，就其
    勝訴部分，核無不合，爰酌定相當擔保金額准許之，至於原
    告敗訴部分，其假執行之聲請亦失所附麗，應併予駁回。
七、結論：原告之訴為一部有理由，一部無理由，依民事訴訟法
    第79條，第390 條第2 項，判決如主文。
中    華    民    國    95    年    4     月    14    日
                  民事第三庭    法  官  何君豪
以上正本係照原本作成
如對本判決上訴，須於判決送達後20日內向本院提出上訴狀
中    華    民    國    95    年    4     月    14    日
                                書記官  蕭興南


司法院資訊處製作；財團法人民間司法改革基金會備份。
